# 投资性房产的问题

提问人：火小禅 时间：2013-06-24 23:58:06
各位老师和高手，现在一客户属国有企业（未改制），注册地为省会城市，拟将所拥有的土地使用权调整为投资性房地产（按公允价值模式计量，公允价值能够可靠取得。性质为持有并准备增值后转让的土地使用权）。但目前的实际情况是，这些土地使用权全部为划拨取得，账面无记录，也就是账外资产。现在问题是： 1 、该部分土地使用权为划拨取得，如何根据公允价值调整入账？借：投资性房地产-成本，贷：资本公积？ 2 、以 2013 年 5 月 31 日为基准日进行调整，该时点好调（通过评估报告根据评估确定的现时公允价值）。那 2012 年 12 月 31 日、 2011 年 12 月 31 日、 2010 年 12 月 31 日该部分投资性房地产，如何调整入账，也就是说按当时的公允价值调整？但这个公允价值如何取得？但不调吧，这财务报表的差异会巨大，不妥当！ 3 、投资性房地产以公允价值调整，导致增加的资本公积，在投资性房地产未处置前，不应当涉税吧！我这样认为哦！ 请各位老师指教，盼！！！

回答人：chenyiwei
“持有准备增值后转让的土地使用权”作为投资性房地产的情况，在实务中非常少见，我还没有见到过实务中的例子。对这类情况不建议确认为投资性房地产，尤其是以公允价值计量的，争议更大。 以前 2007 年准则刚出台时，财政部对此解释是：“持有准备增值后转让的土地使用权”作为投资性房地产，一般是指该土地原先是企业生产经营用地，后由于搬迁等原因造成暂时闲置，准备持有转让以获取增值收益的。除此之外的其他情况不应适用此条，以免被炒卖地皮者钻空子。 你说“该部分土地使用权为划拨取得”，则其性质是划拨还是出让土地？如果是划拨土地，则无偿取得的划拨土地使用权不做账务处理，仅作账外备查登记。

提问人：xzjcpajr 时间：2013-06-25 10:20:53
回复 chenyiwei 的帖子
请教陈版，对于划拨用地，是否可以用预提需补缴的土地出让金确认土地使用权，计入投资性房地产，同时按照公允价值进行确认。
另补充一下：对于公允价值的取得，实践中是否可以直接采纳资产评估金额，

回答人：chenyiwei
不可以。在土地完成变性之前，预提需补缴的土地出让金不构成企业的现时义务，不符合确认为负债的条件。并且也存在不能可靠计量的问题。

提问人：ying0518 时间：2013-06-27 21:59:58
财政部的解释有文件吗？如果有的话，求文件。

回答人：chenyiwei
见 2007 年 4 月出版的第一版《企业会计准则讲解》P50。

提问人：duodushu 时间：2013-10-21 11:47:11
请教陈版：准则中--对已出租的建筑物的定义中提到，对企业以备经营出租的空置建筑物或在建建筑物，如董事会作出书面决议，明确表明用于经营出租且持有意图短期内不再发生变化的即使尚未签订租赁协议，也应视为投资性房地产。 我不明白此处的“在建建筑物”如何理解？例如，某企业自建商场，从开工时就明确表明用于经营出租，这种情况下，是从开始就放入投资性房地产核算，还是放在建工程完工后转入投资性房地产呢？如果是等到完工后，那么这个“在建建筑物”又怎么理解呢？

回答人：chenyiwei
如果一开始就明确用于出租用途，且该用途短期内不再发生变化的，则从开建时起，就在“投资性房地产——在建”科目核算，而不是先在在建工程核算，完工后再结转。所以理论上在建设期间也可采用公允价值计量。